【裁判字號】    98,重訴,288
【裁判日期】    981112
【裁判案由】    損害賠償
【裁判全文】
臺灣桃園地方法院民事判決             98年度重訴字第288號
原      告  辛○○
            庚○○
            丙○○○
            丁○○○
            戊○○
            己○○
            壬○○
            乙○○
            癸○○
上九人共同
訴訟代理人  黃政雄律師
被      告  甲○○
上列當事人間請求損害賠償事件，原告就本院97年度審交易字第
330 號過失致死案件提起附帶民事訴訟（97年度審交附民字第10
5 號），經本院刑事庭裁定移送前來，於民國98年10月29日辯論
終結，本院判決如下：
    主  文
被告應給付原告辛○○新臺幣柒拾參萬玖仟玖佰參拾參元，應給
付原告丁○○○新臺幣伍拾壹萬柒仟肆佰零貳元，應給付原告庚○○、丙○○○、戊○○、己○○、壬○○、乙○○、癸○○各
新臺幣參拾參萬參仟參佰參拾參元，及均自民國九十七年十二月
十九日起至清償日止，按週年利率百分之五計算之利息。
原告其餘之訴駁回。
訴訟費用由被告負擔二分之一，餘由原告負擔。
本判決第一項於原告辛○○以新臺幣貳拾肆萬陸仟元供擔保；原
告丁○○○以新臺幣壹拾柒萬貳仟元供擔保；原告庚○○、丙○○○、戊○○、己○○、壬○○、乙○○、癸○○各以新臺幣壹
拾壹萬壹仟元供擔保後，得假執行。
原告其餘假執行之聲請駁回。
    事實及理由
壹、程序方面：
    原告丁○○○、庚○○、丙○○○、戊○○、己○○、壬○○、乙○○、癸○○、未於言詞辯論期日到場，核無民事訴
    訟法第386 條所列各款情形，爰依被告聲請，由其一造辯論
    而為判決。
貳、實體方面：
一、原告主張：
  (一)被告於民國97年6 月6 日晚上9 時30分許，駕駛車牌號碼9P
    -3111 號自用小客車，行駛至桃園縣中壢市○○○街177 號
    巷口前55之慢車道上，原應注意車門開啟時，應注意後方來
    車動向，並讓其先行，以避免發生碰撞之危險，而依當時情
    形，又無不能注意之情事，竟疏於注意及此，於慢車道上停
    妥車輛準備下車之際，未留意後方有無來車，即貿然開啟該
    車左前座（即駕駛座位車門），復任意放任車門處於些微開
    啟狀態，適逢被害人朱傳國於上開時地，騎乘車牌號碼VNG-
    202 號輕型機車沿復華街往長春路由西往東自後駛來行經該
    處，見被告開啟車門，煞閃不及當場撞擊被告上開自用小客
    車左側車身併左前車門框架外緣而當場人車倒地，致使朱傳
    國因而受有嚴重頭部外傷併顱骨多處骨折、硬腦膜下血腫、
    蜘蛛膜下腔出血、四肢多處擦傷、撕裂傷及鈍挫傷併血腫等
    傷害，經送醫救治，延至97年6 月7 日凌晨6 時28分許，因
    傷重不治死亡。被告上開犯行業經本院刑事庭97年度審交易
    字第330 號判決有罪確定。
  (二)依民法第192 條第1 項、第194 條、第195 條第1 項規定，
    請求如下之損害賠償：1.原告辛○○支付殯葬費用新臺幣（
    下同）406,600 元；2.原告丁○○○扶養費用2,768,734 元
    ；3.精神慰撫金原告每人500,000 元。並聲明：被告應給付
    原告辛○○906,600 元、原告丁○○○3,268,734 元、原告
    庚○○、丙○○○、戊○○、己○○、壬○○、乙○○、癸○○各500,000 元，並均自起訴狀繕本送達翌日即97年12月
    19日起至清償日止，按週年利率5%計算之利息；原告願供擔
    保，請准宣告假執行。
二、被告則以：被害人朱傳國若是生存，亦不可能工作到85歲來
    扶養配偶即原告丁○○○；原告請求精神慰撫金每人500,00
    0 元太高，被告無力負擔賠償金額等語，資為抗辯。
三、按汽車臨時停車或停車，開啟或關閉車門時，應注意行人、
    其他車輛，並讓其先行，道路交通安全規則第112 條第3 項
    定有明文。原告主張被告於民國97年6 月6 日晚上9 時30分
    許，駕駛車牌號碼9P-3111 號自用小客車，行駛至桃園縣中
    壢市○○○街177 號巷口前55之慢車道上，因過失於慢車道
    上停妥車輛準備下車之際，未留意後方有無來車，即貿然開
    啟該車左前座（即駕駛座位車門），復任意放任車門處於些
    微開啟狀態，致被害人朱傳國騎乘車牌號碼VNG-202 號輕型
    機車行經該處，見被告開啟車門，煞閃不及當場撞擊被告上
    開自用小客車左側車身併左前車門框架外緣而當場人車倒地
    ，而受有嚴重頭部外傷併顱骨多處骨折、硬腦膜下血腫、蜘
    蛛膜下腔出血、四肢多處擦傷、撕裂傷及鈍挫傷併血腫等傷
    害，並經送醫救治後因傷重不治死亡等事實，業為被告於本
    院97年度審交易字第330 號刑事案件審理時所自承，且經本
    院依職權調閱該案卷宗（下稱刑案卷）核閱屬實，復為被告
    所不爭執，自堪信屬實。再依道路交通事故調查報告表之記
    載，本件車禍發生時天候晴、夜間有照明、事故位置為三岔
    路口交岔口附近，柏油路面乾燥、無缺陷，道路無障礙物，
    視距良好，並無不能注意之情況，被告竟疏未注意車門開啟
    時，應注意後方來車動向，並讓其先行，以避免發生碰撞之
    危險，竟任其車門處於些微開啟狀態致朱傳國騎乘機車煞閃
    不及當場撞及車門，被告顯有過失甚明，臺灣省桃園縣區車
    輛行車事故鑑定委員會鑑定意見亦同此認定（見刑案卷宗第
    44 -47頁），堪認為真實。
四、按不法侵害他人致死者，對於支出醫療及增加生活上需要之
    費用或殯葬費之人，亦應負損害賠償責任。被害人對於第3
    人負有法定扶養義務者，加害人對於該第3 人亦應負損害賠
    償責任；又不法侵害他人致死者，被害人之父、母、子、女
    及配偶，雖非財產上之損害，亦得請求賠償相當之金額，民
    法第192 條第1 項、第2 項、第194 條分別定有明文。原告
    庚○○、丙○○○為朱傳國之父母、原告丁○○○為朱傳國
    之配偶、原告辛○○、戊○○、己○○、壬○○、乙○○、
    癸○○為朱傳國之子女，朱傳國因被告不法侵害致死，依上
    開規定被告對於原告因而受到之損害，自應負損害賠償責任
    。茲就原告請求之金額，分述審酌如下：
  (一)殯葬費用：
    原告辛○○主張支出殯葬費用406,600 元之情，為被告所不
    爭執，原告辛○○此部分請求自屬有據。
  (二)扶養費用：
    原告丁○○○主張其為朱傳國之妻，年屆65歲，因重要器官
    心臟中度障礙，有中華民國身心障礙手冊，已無謀生能力，
    朱傳國因本件交通事故遽逝，頓失依靠，依民法第192 條第
    2 項請求扶養費至81歲，尚有16年，每月20,000元，計2,76
    8,734 元（計算式：20,000×12×11.00000000 （此為16年
    之霍夫曼係數）=2,768,734）等語。惟查，朱傳國於28年12
    月1 日出生，97年6 月7 日死亡，死亡時年齡為68.5歲，依
    「民國97年簡易生命表」所示，男性餘命為75.59 歲，則朱
    傳國未因本件事故死亡，尚可扶養原告丁○○○之合理期間
    為7.09年（即75.59-68.5=7.09 ）。又原告丁○○○之法定
    扶養義務人除朱傳國外，尚有原告辛○○、戊○○、己○○
    、壬○○、乙○○、癸○○等6 人，有繼承系統表附卷可憑
    （見本院97年度審交附民字第105 號卷第22頁），是朱傳國
    對原告丁○○○之扶養義務為7 分之1 ，爰依97年度桃園縣
    平均每人每月消費支出17,664元計算，並按霍夫曼計算式1
    次請求，原告丁○○○可請求之金額為184,069 元〔計算式
    ：17,664×72.00000000 （此為85.08 期（7.09×12=85.08
    ）之霍夫曼係數）÷7=184,069 〕，逾此部分之請求即無所
    據，應予駁回。
  (三)精神慰撫金：
  1.按慰藉金之賠償，以人格權遭受侵害，使精神上受有痛苦為
    必要，至其核給之標準固與財產上損害之計算不同，惟非不
    可斟酌雙方身分、資力與加害程度，及其他各種情形核定相
    當之數額（最高法院51年台上字第223 號判例參照）。
  2.查本件原告因本件車禍驟失至親，渠等因被告之疏失致無法
    再與朱傳國共享天倫之樂，爰斟酌原告庚○○無受教育，目
    前無工作，名下亦無財產；原告丙○○○無受教育，無工作
    ，名下有12筆投資；原告丁○○○無受教育，無工作，名下
    有汽車1 部；原告辛○○高職畢業，目前在矯正機關擔任公
    職，名下有房屋、土地各1 筆；原告戊○○國中畢業，目前
    無工作，名下亦無財產；原告己○○高職畢業，目前無工作
    ，名下有土地1 筆、投資12筆；原告壬○○國中畢業，目前
    無工作，名下有4 筆投資；原告乙○○高職畢業，為鋼琴老
    師，名下有房屋1 筆、土地2 筆、田賦1 筆；原告癸○○大
    學畢業，目前於健鼎科技有限公司上班，名下有2 筆投資；
    被告事發時於六福村作設備維修，月薪約33,000元，另審酌
    兩造97年度薪資利息所得（見本院卷第42-72 頁）、教育程
    度、職業、身份、地位，因本件車禍所造成之損失等一切情
    狀，認原告請求被告各賠償500,000 元精神慰撫金為適當，
    應予准許。
  (四)綜上，原告庚○○、丙○○○、戊○○、己○○、壬○○、
    乙○○、癸○○各得請求之金額為500,000 元；原告辛○○
    得請求之金額為906,600 元（即406,600+500,000=906,600
    ）；原告丁○○○得請求之金額為684,069 元（即184,069
    + 500,000=684,069 ），逾此範圍之請求則屬無據，不應准
    許。
五、按保險人依本法規定所為之保險給付，視為被保險人損害賠
    償金額之一部，被保險人受賠償請求時，得扣除之，強制汽
    車責任保險法第32條定有明文。又依同法第11條第1 項規定
    ，該法所稱之請求權人，於因汽車交通事故死亡者，為受害
    人之遺屬，並以受害人之父母、子女及配偶為第1 順位；同
    條第2 項復規定，同一順位之遺屬有數人時，按人數平均分
    配保險給付。本件原告已受領強制保險理賠金1,500,000 元
    之事實，業經原告於本院97年度審交易字第330 號刑事案件
    及本院審理時供陳無訛，且為本院依職權調閱前開刑事案件
    查證屬實（見刑案卷第19頁，本院卷第40頁反面），原告9
    人為朱傳國之遺屬，其9 人平均取得前開1,500,000 元後，
    各該原告得請求之金額自應扣除原告已受領之理賠金額各16
    6,667 元（計算式：1,500,000 ÷9=166,667 ，小數點以下
    四捨五入），是扣減後原告庚○○、丙○○○、戊○○、己○○、壬○○、乙○○、癸○○各得請求金額為333,333 元
    （即500,000-166,667=333,333 ）；原告辛○○得請求金額
    為739,933 元（即906,600-166,667=739,933 ）；原告丁○○○得請求金額為517,402 元（即684,069-166,667=517,40
    2 ）。
六、復按，給付無確定期限者，債務人於債權人得請求給付時，
    經其催告而未為給付，自受催告時起，負遲延責任。其經債
    權人起訴而送達訴狀，或依督促程序送達支付命令，或為其
    他相類之行為者，與催告有同一之效力；遲延之債務，以支
    付金錢為標的者，債權人得請求依法定利率計算之遲延利息
    ，民法第229條第2 項、第233 條第1 項前段分別定有明文
    。本件原告基於侵權行為而請求，自無約定給付期限，是原
    告請求自起訴狀繕本送達翌日起算之法定遲延利息，洵屬有
    據。
七、綜上所述，原告基於侵權行為損害賠償之法律關係，請求判
    決被告應付原告辛○○739,933 元、原告丁○○○517,402
    元、原告庚○○、丙○○○、戊○○、己○○、壬○○、乙○○、癸○○各333,333 元，及均自起訴狀繕本送達之翌日
    即97年12月19日起，至清償日止，按週年利率5%計算之利息
    ，為有理由，應予准許。至於逾此部分之請求，為無理由，
    應予駁回。又原告陳明願供擔保聲請宣告假執行，關於其勝
    訴部分，核無不合，爰酌定相當擔保金額，予以准許；至其
    敗訴部分，假執行之聲請失所附麗，應予駁回。
八、據上論結，本件原告之訴為一部有理由，一部無理由，依民
    事訴訟法第385 條第1 項前段、第79條、第85條第1 項前段
    、第390 條第2 項，判決如主文。
中    華    民    國    98    年    11    月    12    日
                  民事第一庭  審判長法  官 郭琇玲
                                    法  官 吳爭奇
                                    法  官 郭俊德
以上正本係照原本作成。
如對本判決上訴，須於判決送達後20日內向本院提出上訴狀。
中    華    民    國    98    年    11    月    12    日
                                   書記官  吳瓊英

司法院資訊處製作；財團法人民間司法改革基金會備份。
